臺灣宜蘭地方法院刑事判決　　　　　　　 94年度訴字第152號
公　訴　人　臺灣宜蘭地方法院檢察署檢察官
被　　　告　丁○○
指定辯護人　本院公設辯護人甲○○
上列被告因違反槍砲彈藥刀械管制條例案件，經檢察官提起公訴
（94年度偵字第663號），本院判決如下：
    主  文
丁○○未經許可，寄藏可發射子彈具有殺傷力之改造手槍，處有
期徒刑參年肆月，併科罰金新臺幣肆萬元，罰金如易服勞役，以
新臺幣玖佰元（即銀元參佰元）折算壹日。扣案由仿FN廠半自動
手槍製造之金屬玩具手槍，更換土造金屬槍管改造而成之改造手
槍壹枝（含彈匣壹個，槍枝管制編號0000000000）沒收。
    事  實
一、丁○○於民國94年3月1日20、21時許，在宜蘭縣羅東鎮○○○路58之2號3樓租屋處，受綽號「阿松」男子（真實姓名、
    年籍不詳）之託，代為保管布袋1只，本不知內有何物，嗣
    於「阿松」離去約10分鐘後，丁○○打開上開布袋，發現該
    布袋內置有由仿FN廠半自動手槍製造之金屬玩具手槍，更換
    土造金屬槍管改造而成，可發射子彈具有殺傷力之改造手槍
    1 枝（含彈匣1個，槍枝管制編號0000000000），及2顆具直
    徑約7.9MM金屬彈頭，具有殺傷力之土造子彈（另有1顆具直
    徑約7.9MM金屬彈頭，不具殺傷力之土造子彈），詎其竟明
    知非經中央主管機關許可，不得寄藏可發射子彈具有殺傷力
    之槍枝及子彈，竟仍基於寄藏之犯意，未經許可，將前述具
    有殺傷力之改造手槍1枝（含彈匣1個，槍枝管制編號000000
    0000）及土造子彈2顆，藏放於其上開租屋處內一夜。嗣於9
    4年3月2日9時10分許，丁○○攜帶前述具有殺傷力之改造手
    槍1枝及土造子彈2顆（另有1顆不具殺傷力之土造子彈），
    駕駛車號IU—2098號自小客車，欲前往宜蘭縣羅東鎮觀天下
    大樓附近，將上開槍枝及3顆子彈返還「阿松」時，在宜蘭
    縣羅東鎮○○○路58號旁巷口處，因其遭通緝而為警攔檢逮
    捕，丁○○遂於有偵查權限之機關及公務員發覺其上開犯罪
    前，向攔檢警員自承上情，且帶同警員自IU—2098號自小客
    車內搜索起獲前述具有殺傷力之改造手槍1枝及土造子彈2顆
    （另有1顆不具殺傷力之土造子彈），主動報繳其持有之全
    部槍、彈，並自願接受裁判。
二、案經宜蘭縣警局蘇澳分局報請臺灣宜蘭地方法院檢察署檢察
    官偵查起訴。
    理  由
一、訊據被告丁○○固不否認「94年3月1日20、21時許，在伊位
    於宜蘭縣羅東鎮○○○路58之2號3樓租屋處內，『阿松』寄
    放1只布袋予伊，『阿松』並沒有說布袋內為何物，『阿松
    』離開後，伊打開布袋發現裡面是槍枝及子彈。伊於隔日9
    時許，攜帶上開槍枝及子彈，駕駛車號IU—2098號自小客車
    出門，在羅東鎮○○○路58號旁巷口處，為警攔檢逮捕，伊
    便主動向警員坦承車內置有槍枝，且帶同警員自IU—2098號
    自小客車內搜索起獲前述之槍枝及子彈。」等情，惟矢口否
    認有何未經許可寄藏可發射子彈具有殺傷力之改造手槍及土
    造子彈之犯行，並辯稱「我發現『阿松』所寄放之袋子內是
    槍枝及子彈後，乙○○說把槍交給警察比較好，我就想那就
    交給警察好了，當天晚上我都不敢睡，隔天上午9時許，我
    把槍、彈放在車上，要開車到警察局，但到了巷子口就被警
    察攔下。之前於警詢、檢察官偵查中可能是講錯了，才會說
    要把槍枝帶去觀天下還『阿松』，實際上我並沒有寄藏槍、
    彈之犯意與行為。」云云，惟查：
（一）被告因違反槍砲彈藥刀械管制條例案件，經臺灣宜蘭地方
      法院檢察署發佈通緝，警方遂於94年3月2日8時許，至被
      告位於宜蘭縣羅東鎮○○○路58之2號3樓租屋處附近埋伏
      ，嗣於同日9時10分許發現被告駕駛車號IU—2098號自小
      客車外出，警員便將被告攔下來，並當場逮捕被告，嗣被
      告主動供出其車上駕駛座旁的茶葉盒內置有槍枝後，警員
      始於被告之同意下，搜索上開車輛，並自上開茶葉盒內取
      出1把改造手槍及3顆土造子彈之事實，業經證人即94年3
      月2日逮捕被告之警員丙○○於本院審理時結證明確（見
      本院卷第81至83頁），並有搜索扣押筆錄、扣押物品目錄
      表、搜索現場照片及臺灣高等法院被告前案紀錄表在卷可
      稽。
（二）其次，扣案之改造槍枝1枝、改造子彈3顆，經送內政部警
      政署刑事警察局鑑定，其鑑定結果認為送鑑改造手槍1枝
      （含彈匣1個，槍枝管制編號0000000000），認係由仿FN
      廠半自動手槍製造之金屬玩具手槍，更換土造金屬槍管改
      造而成之改造手槍，機械性能良好，可擊發適用之子彈，
      認具殺傷力；送鑑改造子彈3顆，認均係土造子彈（具直
      徑約7.9MM之金屬彈頭），經試射，其中2顆可擊發，認具
      殺傷力，其中1顆無法擊發，認不具殺傷力之事實，亦有
      該局94年3月14日刑鑑字第0940033202號槍彈鑑定書及94
      年7月25日刑鑑字第0940110335號函在卷可稽。
（三）再者，被告已分別於警詢、檢察官偵訊及本院行準備程序
      時，基於自由意志供承「94年3月1日20、21時許，『阿松
      』到羅東鎮○○○路58之2號3樓找我，當時他帶著1小布
      袋的東西，他要離開時說東西暫時放在我這邊，明天早上
      9點多再拿到羅東鎮○○路的觀天下大樓附近還他。後來
      我打開袋子，發現裡面是槍枝及子彈，當時無法聯絡『阿
      松』拿回去，我心想他約我明天早上9點多在觀天下附近
      還他，我想可能不會有問題，所以才在今天攜帶槍、彈要
      前往觀天下附近還他，正好就被警察攔獲。」（見警卷第
      1 頁背面、第2頁）、「槍、彈是94年3月1日21時許，『
      阿松』在羅東鎮○○○路58之2號3樓交給我，他說暫時放
      在我這邊，若沒有來拿，隔日早上9時許，我再拿到羅東
      觀天下大樓還他。94年3月2日9時許，我正準備拿去還他
      ，就被警方查獲。」（見偵查卷第22頁）、「我本來想要
      把槍丟掉，乙○○說，如果回來找你拿槍怎麼辦，所以我
      就沒有把槍拿丟掉，我就向乙○○說，不然先放著，如果
      他沒有來拿，明天再拿去警察局。」（見本院卷第33頁）
      等語綦詳，經核其前後之自白內容一致，且核與證人乙○○於本院審理時所結證「94年3月1日晚上我到站前南路找
      被告，後來『阿松』也來找被告，『阿松』上樓時拿一個
      帆布袋，放在牆角，當時被告並沒有問『阿松』那包東西
      是什麼。後來『阿松』說要先離開，並對被告說等一下會
      回來拿那包東西，如果沒有回來拿，請被告明天早上把那
      包東西拿到觀天下還他。『阿松』離開後約10分鐘，被告
      將袋子打開看到裡面是槍枝。我對被告說槍要拿去交給警
      察，被告說他要想想看，是要把槍拿去觀天下還『阿松』
      ，還是要把槍丟掉。」之情節大致相符（見本院卷第77至
      79頁）。從而，被告於知悉「阿松」所委託保管者，為具
      有殺傷力之槍枝及子彈後，仍將該槍、彈藏放於其租屋處
      內一夜，而置於自己實力支配下之事實，已堪認定，
（四）至於被告雖於本院審理時辯稱「伊發現『阿松』所寄放之
      物品為槍枝及子彈後，便決定將槍、彈交給警察，94年3
      月2日9時許，伊將槍、彈放在車上，要開車到警察局，但
      到了巷子口就被警察攔下。之前於警詢、檢察官偵查中可
      能是講錯了，才會說要把槍枝帶去觀天下還『阿松』，實
      際上伊並沒有寄藏槍、彈之犯意與行為。」云云，惟倘若
      被告所辯屬實，則其何以未於發現「阿松」所寄放之物品
      為槍枝及子彈後，當夜立即持往警局報繳，反而將槍、彈
      置於住處內，陷自己於一夜恐懼、無法成眠之困境？（按
      ：被告自承「發現袋子裡面是槍枝後，當天晚上都不敢睡
      覺。」等情，見本院卷第86頁）依此，足見被告上開辯解
      ，並不合常情。況且，被告既然是要攜帶槍枝及子彈至警
      局報繳，則其外出時，實無再對所持有之槍、彈予以包裝
      掩飾之必要，且於警員攔檢時，亦理應不加思索主動向警
      員告知當日外出之目的，並主動提出槍、彈，然依證人丙○○於本院審理時所證述「被告遇到我的時候，只說他剛
      好有事情要出去。我逮捕被告時，詢問被告車上是否還有
      其他違禁物品，被告停頓了一下，我說遇到事情了，你也
      是要進去，我問他車上還有沒有其他東西，他就說車上還
      有1把槍，放在駕駛座旁的茶葉盒裡。取出槍枝時，槍枝
      是用布包著，另外還有一個小盒子，槍與滑套是組合在一
      起，槍枝的其他零件用一個小盒子分開來放，所有的東西
      都放在茶葉盒裡面。」之情節（見本院卷第81至83頁），
      可知被告攜帶「阿松」所寄放之槍枝及子彈外出時，有特
      別再以茶葉盒包裝隱藏該槍、彈之行為，且一開始遭遇警
      方時，對於其外出之目的地及持有槍、彈之行為亦有保留
      及掩飾之情形，直至警員再次詢問是否另持有違禁物時，
      其見情況不對，幾經思考後始決定自首犯行，顯然被告之
      舉動與其辯解之內容，二者間並未相契合，是其所辯顯非
      實情，自不足採信。此外，被告上開辯詞，亦與其迭於警
      詢、檢察官偵訊及本院行準備程序時所為之前揭自白相矛
      盾，而審酌被告就其與「阿松」間約定寄放物品、約定返
      還寄放物之時間及地點、發現寄放物為槍枝及子彈後，隔
      日欲持該槍彈前往約定地點返還「阿松」等情節，前後之
      自白詳盡而一致，且與前述證人乙○○、丙○○之證詞相
      符，自堪信被告於警詢、偵訊及本院準備程序中所為之自
      白並非虛構，是被告於本院審理中翻異前詞所為之辯解，
      要屬事後卸責之詞，並不足採信。
（五）綜上所述，本件事證已臻明確，被告未經許可，寄藏可發
      射子彈具有殺傷力之改造手槍及土造子彈之犯行洵堪認定
      ，應予依法論科。
二、核被告未經中央主管機關許可，寄藏可發射子彈具有殺傷力
    之改造手槍及土造子彈之所為，係犯槍砲彈藥刀械管制條例
    第8條第4項之未經許可，寄藏可發射子彈具有殺傷力之改造
    手槍罪、同法第12條第4項之未經許可，寄藏子彈罪。被告
    受人委託代為保管而寄藏上開槍枝及子彈，其保管之本身，
    雖亦屬持有，然此之持有係受寄之當然結果，自不另論以未
    經許可，持有槍枝、子彈罪。被告以一寄藏行為，同時寄藏
    前述之槍枝及子彈，而觸犯上開二罪名，為想像競合犯，應
    從一重之槍砲彈藥刀械管制條例第8條第4項之罪處斷。又被
    告寄藏具有殺傷力之槍枝及子彈後，於有偵查權限之機關及
    公務員發覺其犯罪前即主動向警員自承犯行，並報繳其持有
    之全部槍、彈，且自願接受裁判之事實，業據被告於本院審
    理時陳明在卷，核與證人丙○○於本院審理時所結證「因為
    被告在88年間，曾經被我們查獲持有槍枝，所以我們在逮捕
    被告時，便主動詢問被告車上有無其他違禁物品，被告就說
    車上還有1把槍，放在駕駛座旁的茶葉盒裡。我們就在被告
    同意下搜索車子並取出本件槍、彈。當時我們只是懷疑，並
    沒有情資證明被告持有槍枝及子彈。」之情節相符（見本院
    卷第81至83頁），是被告已符自首及報繳所持有全部槍、彈
    之要件，不因其事後於本院審理時否認犯罪，而動搖其自首
    之效力，仍應依槍砲彈藥刀械管制條例第18條第1項前段之
    規定，減輕其刑。爰審酌被告之素行、智識程度；犯罪之動
    機、目的、手段；具有殺傷力之槍枝及子彈屬於高度危險之
    物品，非經主管機關許可不得擅自寄藏，以維社會大眾安全
    ，被告無故寄藏具有殺傷力之改造手槍1枝及土造子彈2顆，
    已嚴重危害社會安全，但其寄藏之期間不長，且未使用上開
    槍枝及子彈為其他對社會治安影響重大之犯罪行為；犯後雖
    曾向警員自首犯行，惟於本院審理時卻又飾詞否認犯行之態
    度等一切情狀，量處如主文所示之刑，並就罰金刑部分諭知
    易服勞役之折算標準，以資懲儆。另公訴人雖認為被告係寄
    藏3顆具直徑約7.9MM金屬彈頭，具有殺傷力之土造子彈，然
    扣案之3顆子彈經送內政部警政署刑事警察局鑑定，其鑑定
    結果認為其中1顆子彈無法擊發，認不具殺傷力之事實，有
    該局94年7月25日刑鑑字第0940110335號函在卷可稽，是被
    告寄藏該顆不具殺傷力子彈之行為，自不構成犯槍砲彈藥刀
    械管制條例第12條第4項之未經許可，寄藏子彈罪，惟因公
    訴人認為此部分行為與前述論罪之未經許可，寄藏子彈罪部
    分，屬實質上一罪之關係，爰不另為無罪之諭知。至於扣案
    可發射子彈具有殺傷力之由仿FN廠半自動手槍製造之金屬玩
    具手槍，更換土造金屬槍管改造而成之改造手槍1枝（含彈
    匣1 個，槍枝管制編號0000000000），依前所述，係屬違禁
    物，應依刑法第38條第1項第1款之規定宣告沒收。又扣案之
    土造子彈3顆，經試射後，其中2顆於試射後，已喪失子彈之
    效能，不再具有殺傷力、其中1顆無法擊發，並不具殺傷力
    ，自均非屬違禁物，又非屬被告所有之物，爰不併為沒收之
    宣告，附此敘明。
據上論斷，應依刑事訴訟法第299條第1項前段，槍砲彈藥刀械管
制條例第8條第4項、第12條第4項、第18條第1項前段，刑法第11
條前段、第55條、第42條第2項、第38條第1項第1款，罰金罰鍰
提高標準條例第2條，現行法規所定貨幣單位折算新臺幣條例第2
條，判決如主文。
本案經檢察官陳嘉瑜到庭執行職務。
中　　華　　民　　國　　94　　年　　8　　月　　24　　日
                  臺灣宜蘭地方法院刑事第四庭
                      審判長法　官  林 惠 玲
                            法  官  郭 淑 珍
                            法  官  劉 家 祥
以上正本證明與原本無異。
如不服本判決，應於判決送達後10日內，向本院提出上訴狀（應
附繕本）。
                            書記官  邱 淑 秋
中　　華　　民　　國　　94　　年　　8 　　月　　25　　日
附錄本案論罪科刑法全文：
槍砲彈藥刀械管制條例第8條
未經許可，製造、販賣或運輸鋼筆槍、瓦斯槍、麻醉槍、獵槍、
空氣槍或第 4 條第 1 項第 1 款所定其他可發射金屬或子彈具
有殺傷力之各式槍砲者，處無期徒刑或 5 年以上有期徒刑，併
科新臺幣 1 千萬元以下罰金。未經許可，轉讓、出租或出借前
項所列槍枝者，處 5 年以上有期徒刑，併科新臺幣 1 千萬元以
下罰金。
意圖供自己或他人犯罪之用，而犯前二項之罪者，處無期徒刑或
 7 年以上有期徒刑，併科新臺幣 1 千萬元以下罰金。
未經許可，持有、寄藏或意圖販賣而陳列第 1 項所列槍枝者，處
 3 年以上10 年以下有期徒刑，併科新臺幣 700 萬元以下罰金
 。第 1 項至第 3 項之未遂犯罰之。
槍砲彈藥刀械管制條例第12條
未經許可，製造、販賣或運輸子彈者，處 1 年以上 7 年以下有
期徒刑，併科新台幣 500 萬元以下罰金。
未經許可，轉讓、出租或出借子彈者，處 6 月以上 5 年以下有
期徒刑，併科新台幣 300 萬元以下罰金。
意圖供自己或他人犯罪之用，而犯前二項之罪者，處 3 年以上
10 年以下有期徒刑，併科新台幣 700 萬元以下罰金。
未經許可，持有、寄藏或意圖販賣而陳列子彈者，處 5 年以下有
期徒刑，併科新台幣 300 萬元以下罰金。
第 1 項至第 3 項之未遂犯罰之。
